【裁判字號】    97,消債更,825
【裁判日期】    980601
【裁判案由】    更生事件
【裁判全文】
臺灣臺南地方法院民事裁定           97年度消債更字第825號
聲  請  人  甲○○
上列當事人因消費者債務清理事件聲請更生，本院裁定如下：
    主  文
聲請駁回。
聲請費用由聲請人負擔。
    理  由
一、聲請意旨略以：聲請人之財產為西元一九九八年份、一八三
    四ＣＣ小客車一輛，目前任職於阿棋牛肉麵店，平均月薪新
    臺幣（下同）二萬五千元，惟債務總額達一百四十四萬三千
    八百十二元。前雖曾依照中華民國銀行公會會員辦理消費金
    融案件無擔保債務協商機制與安泰商業銀行股份有限公司（
    下稱安泰銀行，其餘金融機構簡稱略同）等債權金融機構成
    立協商，每月應還款一萬八千零七十二元，惟聲請人薪資扣
    除生活必要費用一萬五千四百三十三元後，已無法支付協商
    款項，故於民國九十七年六月間毀諾，聲請人履行協商之重
    大困難係不可歸責於己，且有不能清償債務情事，爰依消費
    者債務清理條例（下稱債清條例）之規定聲請更生等語。
二、按聲請更生或清算不合程式或不備其他要件者，法院應以裁
    定駁回之；債務人不能清償債務或有不能清償之虞者，得依
    本條例所定更生或清算程序，清理其債務，債清條例第八條
    本文及第三條分別定有明文。經查：
  (一)聲請人於九十五年七月三十一日依照中華民國銀行公會會員
    辦理消費金融案件無擔保債務協商機制，與中國信託銀行、
    新竹國際商業銀行（現由渣打銀行承受）、安泰銀行、台新
    銀行、國泰世華銀行、荷蘭銀行、板信銀行、萬泰銀行及友
    邦信用卡股份有限公司等債權金融機構成立債務協商，自九
    十五年八月起，分一百二十期，週年利率百分之八，每月應
    還款一萬八千零七十二元，已於九十七年六月間毀諾等節，
    有國泰世華銀行及板信銀行覆函並提出協議書及無擔保債務
    還款計畫影本存卷可憑，並無疑義。
  (二)根據本件更生聲請狀附財產及收入狀況說明書表示，聲請人
    之財產確有西元一九九八年份、一八三四ＣＣ小客車一輛，
    有聲請人所提出之財政部臺灣省南區國稅局財產歸屬清單在
    卷可憑，足見屬實。又聲請人任職於阿棋牛肉麵店，其所有
    之小客車並非生財工具，聲請人自應與本國廣大騎乘機車上
    班群眾一般，以機車為其代步工具，而無支付高額燃料費用
    及稅金而使用小客車之必要，是其所有小客車亦無不能變賣
    償債以減輕債務之正當理由。其主張生活必要費用中之牌照
    稅及燃料稅（每月核算為一千四百五十三元），亦當然不許
    論列。
  (三)聲請人另主張其平均每月必要支出為一萬三千九百八十元云
    云，然觀其所陳報必要支出項目，即根據「行政院主計處公
    布之每人每月最低生活費（食衣住行）九千五百零九元」，
    及房租、水電及勞健保等費用。惟聲請人積欠龐大債務，本
    應節制開支而儉樸生活，並依誠信原則盡力還款，故聲請人
    必要生活費用，應以內政部公告臺灣省九十八年度每人每月
    最低生活費九千八百二十九元為準。又所謂臺灣省每人最低
    生活費，係包括日常生活所需之食衣住行各方面費用，若以
    此費用計算，自不應加計如房租、水電及勞健保等各細項費
    用，乃屬當然。
  (四)聲請人提出其雇主「阿棋牛肉麵店（原名綠霖飲料店）」出
    具之切結書影本，資為其主張每月薪資為二萬五千元之憑據
    。姑不論所主張及上開收入切結是否屬實，縱以聲請人所主
    張之上開平均月薪，扣除其前揭個人最低生活費用後，猶餘
    一萬五千一百七十一元。以其陳報之金融機構債務總額計算
    ，仍可於九十六期即八年內完全清償。聲請人並無不能清償
    債務或不能清償之虞甚明。
四、綜上，聲請人並無不能清償債務或不能清償之虞，本件更生
    之聲請，即與債清條例第三條所定要件不符，且此等要件欠
    缺屬無從補正，依首揭說明，自應駁回其聲請，爰依債清條
    例第八條本文之規定，裁定如主文。
中    華    民    國    98    年     6    月     1    日
                  民事第二庭  法  官  陳賢德
以上正本證明與原本無異。
如不服本裁定，應於裁定送達後十日內，以書狀向本院提出抗告
，並繳納抗告費新臺幣一千元。
中    華    民    國    98    年    6     月    1     日
                              書記官  張晶瑩


司法院資訊處製作；財團法人民間司法改革基金會備份。
